【裁判字號】    99,訴緝,93
【裁判日期】    990413
【裁判案由】    違反槍砲彈藥刀械管制條例等
【裁判全文】
臺灣臺中地方法院刑事判決              99年度訴緝字第93號
公  訴  人  臺灣臺中地方法院檢察署檢察官
被      告  甲○○
選任辯護人  洪錫欽  律師
            陳姿君  律師
上列被告因竊盜等案件，經檢察官提起公訴（97年度偵字第2583
1、28576、29025號、98年度偵字第247、2083號），茲被告於準
備程序中為有罪之陳述，本院合議庭裁定由受命法官獨任進行簡
式審判程序，茲判決如下：
    主    文
甲○○結夥三人以上竊盜，累犯，處有期徒刑壹年；扣案之無線
對講機陸台均沒收。
    犯罪事實
一、甲○○曾因竊盜案件（盜採砂石），經本院以93年度豐簡字
    第680號判處有期徒刑6月確定，甫於民國94年4 月28日易科
    罰金執行完畢。又因竊盜案件（盜採砂石），經臺灣高等法
    院臺中分院以97年度上易字第1315號判處有期徒刑2年6月確
    定（現正執行中）。
二、甲○○、郭添志（綽號「蕃薯」，已審結）共同謀議竊取國
    有土地之砂石，並共同基於意圖為自己不法所有之犯意聯絡
    ，夥同具有上開犯意聯絡之王志強（綽號「蟑螂」、已審結
    ）、易泰辰（綽號「嘟嘟」、已審結）、王健仲（綽號「肉
    粽」、已審結）、魏煌哲（綽號「小魏」、已審姞）、洪崇
    員（綽號「阿員」、已審結）、賴信賢（綽號「黑仔」、已
    審結）、盧凱德（已審結）等人而結夥3 人以上共犯竊取砂
    石之犯行，渠等分工及運作手法如下：
  (一)甲○○、郭添志2 人，為謀議竊取國有財產局位於臺中縣大
    安鄉○○段46-2號國有土地（下稱系爭土地）之砂石，遂透
    過甲○○之介紹，先行於97年9 月23日，以新臺幣（下同）
    200 萬元之代價，由郭添志出面向張朝錫讓渡位於系爭土地
    旁即臺中縣大安鄉○○段5 號水利地之占有使用權，以作為
    渠等掩護盜採系爭土地上砂石之幌子。甲○○及郭添志順利
    取得系爭土地旁之占有使用權以作為掩護後，為竊取系爭土
    地之砂石變賣圖利，遂由郭添志僱請同具上開犯意聯絡之易
    泰辰處理有關載運盜採砂石之砂石車司機部分，易泰辰即僱
    請與渠等具有上開共同犯意聯絡之綽號「老仔」之成年男子
    謝忠參，負責駕駛砂石車載運砂石。此外，郭添志除自行提
    供2 部挖土機外，另自行僱請與渠等具有上開共同犯意聯絡
    之挖土機司機即真實姓名年籍不詳綽號「阿水」之成年男子
    擔任挖土機之工作，繼由綽號「阿水」之成年男子邀約其他
    姓名年籍真實身分均不詳之成年男子總計3 名，分別擔任挖
    土機司機及載運砂石之砂石車司機。而甲○○則僱請、邀約
    與渠等具有共同犯意聯絡之魏煌哲代為尋找盜採現場之把風
    人員，藉以規避司法機關之查緝後，魏煌哲即邀約與渠等具
    有上開共同犯意聯絡之洪崇員、賴信賢、盧凱德等人擔任盜
    採現場之把風人員。另一方面，郭添志除邀約與其等具有上
    開共同犯意聯絡之王志強擔任盜採現場之負責人兼把風外，
    另由王志強再邀約與渠等具有共同犯意聯絡之王健仲，前往
    盜採現場擔任把風工作，擔任把風工作者每天代價為2 千元
    至3千元，時間約為晚上6、7點許至翌日凌晨4、5點許。
  (二)郭添志及甲○○等人於各項先前工作（例如挖土機、砂石車
    司機及把風人員）均準備完成之後，即夥同魏煌哲等人共同
    基於意圖為自己不法所有之接續犯意，自97年10月（起訴書
    誤載為11月）22日起至同年月25日凌晨1 時許止，每日盜採
    之前，先由王志強向甲○○拿取對講機6 部，帶至系爭土地
    之盜採現場，除自行留用1 部之外，其餘則發放予系爭土地
    盜採現場四處負責把風之賴信賢、盧凱德、王健仲及洪崇員
    等人，作為把風時互相通報聯繫之用。另謝忠參、綽號「阿
    水」及其他姓名年籍不詳之成年男子等5 人，則分別負責擔
    任挖土機（挖土機2 名）及載運砂石之砂石車司機（砂石車
    司機3 名）等工作。期間，分別由魏煌哲（第1 天）或洪崇
    員（第2 天）分別開車搭載賴信賢及盧凱德等人至臺中縣大
    甲鎮○○路之中國石油加油站與王志強會合後，再由王志強
    開車搭載洪崇員、賴信賢、盧凱德等至系爭土地四周圍擔任
    把風工作。自97年10月（起訴書誤載為11月）22日晚上9 時
    30 分起至翌日清晨5時許止，總計盜採外運48台車；另自同
    年23日晚上8時許至翌日清晨5時許止，則盜採外運48台車。
    此外，於同年月24日晚上6時許至翌日凌晨1時許間，則已盜
    採外運51台車。嗣經警方於97年10月25日凌晨1 時許，至系
    爭土地執行巡邏勤務時，發現現場有2 部挖土機及砂石車正
    從事盜採之不法情事，遂趨前欲加以盤查時，其中2 名挖土
    機司機見狀，遂將挖土機棄置現場而逃離。另其他2 名砂石
    車司機則駕車迅速逃離現場，謝忠參則因來不及逃離，而為
    警方在臺中縣大安鄉○○○路12號前當場查獲，並查扣該砂
    石車暨車上盜採之砂石重量約為13.86 立方米（噸）。警方
    隨即返回系爭土地將棄置於盜採現場之挖土機2 部予以查扣
    。總計盜採砂石約2037.42 立方米（噸）重之砂石〔48台＋
    48台＋51台＝147 台，再乘以現場查扣每台砂石車之砂石重
    量約13.86 立方米（噸）〕。
  (三)再於97年11月26日為警循線分別持搜索票前往甲○○位於臺
    中縣神岡鄉○○村○○路850巷3號之住處內，扣得甲○○所
    有供本案盜採把風所用之對講機6 部，及不動產買賣契約書
    、讓渡書、筆記本、anycall廠牌之行動電話1支（含0000-0
    00000 號sim卡1張）等物。在洪崇員所駕駛停放在臺中市○
    ○路431號之車牌號碼3v-5211號自小客車內，查獲行動電話
    1支（含0000-000000號sim卡1張）及賴信賢遺留於車內之小
    型高壓氣體鋼瓶2瓶等物。在魏煌哲位於臺中市○○路458號
    5樓之5住處內，查扣行動電話1支（含0000-000000號sim 卡
    1 張）。在易泰辰位於臺中縣大甲鎮○○街87號住處內，扣
    得samsung廠牌之行動電話1支（含0000-000000號sim卡1 張
    ）等物。
三、案經臺中縣警察局大甲分局報告及臺灣臺中地方法院檢察署
    檢察官指揮臺中縣警察局、環保警察大隊第二中隊、豐原憲
    兵隊及行政院海岸巡防署海岸巡防總局第三總隊移送臺灣臺
    中地方法院檢察署檢察官偵查起訴。
    理    由
一、關於證據能力之判斷：
  (一)按簡式審判程序之證據調查，不受刑事訴訟法第159條第1項
    規定之限制，刑事訴訟法第273條之2定有明文。此乃因簡式
    審判程序，貴在審判程序之簡省便捷，故調查證據之程序宜
    由審判長便宜行事，以適當之方法行之即可；又因被告對於
    犯罪事實並不爭執，可認定被告亦無行使反對詰問權之意，
    因此有關傳聞證據之證據能力限制規定無庸予以適用。
  (二)本件證人張朝錫、王志強、易泰辰、洪崇員、郭添志、盧凱
    德、賴信賢、謝忠參、魏煌哲等人於於警詢及偵查中所為之
    陳述，雖為審判外之言詞陳述，其性質為傳聞證據；惟本件
    訴訟係適用簡式審判程序，有審判筆錄在卷可稽，是其等於
    警詢及偵查中所為之證言，自均得作為認定事實之證據。
二、訊據被告甲○○對於上開犯罪事實均坦承不諱，核與證人即
    地主張朝錫，及共犯郭添志、王志強、易泰辰、魏煌哲、洪
    崇員、賴信賢、盧凱德、謝忠參等人供述之情節相符，並有
    指認盜採及把風現場相關位置圖、讓渡書、不動產轉讓契約
    書、筆記本、億順電子地磅100噸傳票1紙及查獲現場相片（
    見他字第5166號卷第73至82、91頁、大甲分局警卷第27、30
    、34至39頁、臺中縣警察局第0000000000號警卷第12、38至
    54、72、97頁）等件附卷可稽。被告甲○○所盜採之系爭土
    地，確屬國有財產局所有之土地，有財政部國有財產局臺灣
    中區辦事處土地勘清查表含使用現況圖、臺中縣大安鄉○○
    段非都市土地使用編定清冊及現場圖等件附卷足憑（見臺中
    縣警察局第0000000000號警卷第428至438頁、大甲分局警卷
    第22至24頁），復有當場查扣之挖土機2部、砂石車1部及於
    被告甲○○上開住處所查扣之對講機6 部等物扣案可證。被
    告甲○○自白犯罪與事實相符，本件事證明確，被告犯行堪
    認定，應予依法論科。
三、論罪科刑：
  (一)核被告甲○○所為，係犯刑法第321條第1項第4款之結夥3人
    以上之加重竊盜罪。而按所謂「接續犯」，係指數行為於同
    時同地或密切接近之時地實施，侵害同一種之法益，各行為
    之獨立性極為薄弱，依一般社會健全觀念，在時間差距上，
    難以強行分開，在刑法評價上，以視為數個舉動之接續施行
    ，合為包括之一行為予以評價，較為合理，而為包括之一罪
    （最高法院86年台上字第3295號判例意旨參照）。查本件被
    告上開盜採砂石行為，係在同一地點、密接時間內完成，且
    侵害同一種法益，各行為之獨立性極為薄弱，依上開判例意
    旨，應成立接續犯，均論以包括一罪。復按共同正犯之成立
    ，祇須具有犯意之聯絡，行為之分擔，既不問犯罪動機起於
    何人，亦不必每一階段犯行，均經參與。又共同正犯之意思
    聯絡，不限於事前有所協議，其於行為當時，基於相互之認
    識，以共同犯罪之意思參與者，亦無礙於共同正犯之成立。
    最高法院34年上字第86 2號、73年台上字第1886號判例意旨
    可資參照。被告甲○○與郭添志等人就上開犯罪事實，有犯
    意聯絡及行為分擔，均為共同正犯。
  (二)被告甲○○有事實欄所載之前科，有臺灣高等法院被告前案
    紀錄表在卷可稽，其前受有期徒刑之執行完畢後，5 年以內
    故意再犯本件有期徒刑以上之罪，為累犯，應依刑法第47條
    第1項之規定，加重其刑。
  (三)爰審酌國有土地遭人濫墾濫挖，自然環境每遭破壞，遇颱風
    雨季，更有造成土石流失致危害生命財產之虞，被告正值青
    壯，思慮成熟，竟均不思以正當途徑牟取合法利益，為貪圖
    私利，利用挖土機、砂石車等重型機械，恣意盜採公有砂石
    販售牟利，破壞環境原有地貌，盜採數量非寡，影響環境，
    且遭破壞之土地非能立即恢復，有害於公共安全，被告甲○
    ○雖非主謀（本件主謀應係郭添志），惟先前已有2 次盜採
    砂石之前科，猶不知悔改，及其於本案中仍提供管道、設備
    、工具並負責居中聯繫介紹，犯罪情節仍屬重大，惡性非輕
    ，及其犯後已坦認犯行，態度良好等一切情狀，量處如主文
    所示之刑。
  (四)扣案之對講機6 部，係被告甲○○所有，且供犯罪所用之物
    ，爰依刑法第38條第1項第2款之規定宣告沒收。至查扣之挖
    土機2 台，係被告甲○○向他人所承租，砂石車則未懸掛車
    牌（已註銷車牌），車主登記為盤谷實業有限公司（見大甲
    分局警卷第28頁），均非被告所有，且查扣之上開挖土機、
    砂石車等雖係供挖取、運載砂石之用，然價值不菲，若將前
    開機具宣告沒收，對渠等所招致之損害及產生之懲罰效果，
    顯逾其犯行之可責程度，而扣案之不動產買賣契約書、讓渡
    書係系爭土地旁土地使用權讓與證明，另筆記本、行動電話
    等物，係一般紀錄或平日聯絡使用，雖得為本案證物之一，
    然非供本案竊盜行為使用之物，並無直接關連，爰均不併予
    宣告沒收。
據上論斷，應依刑事訴訟法第273 條之1第1項前段、第299條第1
項前段，刑法第28條、第321條第1項第4款、第47條第1項、第38
條第1項第2款，刑法施行法第1條之1第1項、第2項前段，判決如
主文。
中    華    民    國    99    年    4     月    13    日
                  刑事第六庭  法  官  高英賓
以上正本證明與原本無異。
如不服本判決，應於收受送達後10日內向本院提出上訴書狀（應
敘述具體理由並附繕本）。
上訴書狀如未敘述理由，應於上訴期間屆滿後20日內補提理由書
於本院。
                              書記官  司立文
中    華    民    國    99    年    4     月    13    日
附錄論罪科刑法條
刑法第321 條：
犯竊盜罪而有左列情形之一者，處6月以上、5年以下有期徒刑：
一於夜間侵入住宅或有人居住之建築物、船艦或隱匿其內而犯之
    者。
二  毀越門扇、牆垣或其他安全設備而犯之者。
三  攜帶兇器而犯之者。
四  結夥三人以上而犯之者。
五  乘火災、水災或其他災害之際而犯之者。
六  在車站或埠頭而犯之者。
前項之未遂犯罰之。

司法院資訊處製作；財團法人民間司法改革基金會備份。
